【裁判字號】    98,建,86
【裁判日期】    981014
【裁判案由】    給付工程款
【裁判全文】
臺灣臺北地方法院民事判決                98年度建字第86號
原      告  利德工程股份有限公司
法定代理人  甲○○
訴訟代理人  丙○○律師
            盧仲昱律師
被      告  內政部
法定代理人  乙○○
訴訟代理人  陳大俊律師
上列當事人間給付工程款事件，本院於民國98年9 月30日言詞辯
論終結，判決如下：
    主      文
被告應給付原告新臺幣貳佰玖拾柒萬貳仟零伍拾玖元，及自民國
九十六年六月十四日起至清償日止，按週年利率百分之五計算之
利息。
原告其餘之訴駁回。
訴訟費用由被告負擔五分之二，其餘由原告負擔。
本判決第一項，於原告以新臺幣玖拾玖萬壹仟元供擔保後，得假
執行。但被告如以新臺幣貳佰玖拾柒萬貳仟零伍拾玖元為被告預
供擔保，得免為假執行。
原告其餘假執行之聲請駁回。
    事實及理由
壹、程序方面：
    被告法定代理人原為廖了以，嗣於訴訟繫屬後變更為乙○○
    ，變更後之法定代理人乙○○於民國98年9月21日提出書狀
    聲明承受訴訟（參本院卷第171頁），核無不合，應予准許
    ，合先敘明。
貳、實體方面：
一、原告主張：兩造就「高鐵臺南車站特定區區段徵收公共工程
    第六標工程」（下稱系爭工程）於92年9月簽訂工程契約（
    下稱系爭契約），約定原告施作系爭工程所產生之棄方應全
    數無償提供「臺南沙崙站高鐵橋下道路工程」（下稱橋下道
    路工程）之填方使用，不得私自運離工區，且應由被告指揮
    調度橋下道路工程其他承包商自行前往載運需用剩餘土方。
    嗣經橋下道路工程土方平衡檢討後，系爭工程仍有剩餘土方
    ，原告即於93年8 月17日函監造單位即訴外人宏昇工程術顧
    問有限公司（下稱宏昇公司），經宏昇公司請示被告後，被
    告於93年10月13日函覆宏昇公司，指示該剩餘土方不得運棄
    。嗣被告另於93年11月5 日函表示將召開會議協調剩餘土方
    之處理方式，並指示剩餘土方於未獲決議前不得運離工區。
    惟原規劃之需土單位，或不斷變更其土方需求數量，或未依
    排定之土方運用計畫前來運土，甚者，由有土石方之需求，
    變更為本身有剩餘土石方而未至原告工地載運土石方之情形
    ，致原告須將系爭工程剩餘土石方暫置於工區內及工區外之
    臨時堆置場，因而衍生土石方搬運及租地等費用（含場地租
    金、設置、搬運）計新臺幣（下同）685萬2,976元。原告此
    項支出已超出一般業界所可能預期者，自不能期待原告可預
    見，且如強令原告須承擔因此所增加之成本，亦顯然有失公
    平。是原告曾以95年3月6日函宏昇公司，請求就剩餘土方暫
    時堆置所衍生之費用685萬2,976元辦理給付原告，經宏昇公
    司認屬情事變更而審核同意，並於95年4 月14日函建請被告
    同意辦理給付原告，惟為被告所拒，茲因系爭工程已經被告
    於96年6月13日完成驗收，為此，原告爰依民法第490條第1
    項、第227條之2規定請求被告給付上開工程款等語。並聲明
    ：(一)被告應給付原告685萬2,976元，暨自96年6 月14日起至
    清償日止，按年利率5％ 計算之利息。(二)願供擔保請准宣告
    假執行。
二、被告則以：依系爭契約施工規範第3篇第2.6.5節第1 項之約
    定，則原告將系爭工程剩餘土方搬至臺糖租用地及高鐵橋下
    314k＋600至316k＋060 路權範圍內、鄰近東側（316k＋205
    至316k＋325 ）漁塭租用地，為「系爭工程剩餘土石方暫置
    於工區內及工區外之臨時堆置場，所衍生之土石方搬運及租
    地等費用」，於系爭工程乃不另計價，是被告並無負擔是項
    費用之給付義務。又95年5月22日被告曾做成如下決議：「
    基於契約規定本工程剩餘土石方應全數提供公路局橋下道路
    工程使用，土方之暫存本工程不另計價。惟公路局於93年10
    月13日毋需約56000 立方米土方量，內政部於93年11月23日
    高鐵局召開橋下道路施工協調會同意將該部分土方提供台南
    縣政府使用；公路局復於94年1 月20日表示毋需本標任何土
    方，內政部於94年2月1日高鐵局召開橋下道路施工協調同意
    剩餘39,000立方米土石量提供歸仁鄉公所使用，因此於93年
    11月23日以前全數土方及93年11月23日至94年2月1日39,000
    立方米土方暫置依契約規定由承包商負責，內政部不另計價
    ，該期間以後土方暫置由內政部酌予承包商合理衍生費用。
    」嗣後，兩造並於96年2 月間就上開「該期間以後」土方暫
    置之衍生費用，完成議價程序，益徵兩造就系爭土方運置費
    用之爭議達成協議，明確劃分兩造應予負擔之時期即自挖方
    地點至暫存地點間之搬運（近運）費用及暫存地點之暫存（
    安置）費用，於93年11月23日以前全數土方及93年11月23日
    至94年2月1日39,000立方米土方暫置，與原規劃之需土單位
    事後並無土方需求之間，並無因果關係，依契約規定應由原
    告負責。至於上開期間之後，業已變更需土單位，其剩餘土
    方之暫存地點之暫存（安置）費用，亦即臨時堆置場之租金
    ，應由被告酌情負擔。此外，原告不得再向被告請求支付任
    何之運置費用。是原告之主張並不符合民法第227條之2之情
    事變更原則。退萬步言，縱認原告得向被告請求本件費用，
    然原告以每立方米65元或61元之單價計算運置費用，亦非適
    當。蓋上開臺糖租用地緊臨系爭工區，運距遠小於近運之3
    公里以內之工程慣例，參酌本標就臨時排水直接工程費中關
    於臨時排水溝之土方近運堆置工項估價，其每立方米之單價
    為21元，可見原告之請求並非合理。又依原告起訴主張系爭
    工程剩餘土方運置分別於94年1月30日暨94年5月31日即已完
    成搬運堆置，故如謂原告得就搬運堆置上述土方之工作向被
    告請求給付報酬，亦應自工作完成時（即94年1 月30日暨94
    年5月31日）起2年間，向被告請求給付報酬。惟原告遲至98
    年3月16日始提起本件訴訟，顯已逾2年消滅時效期間等語置
    辯。並聲明：(一)原告之訴及假執行之聲請均駁回。(二)如受不
    利判決，願供擔保請准宣告免為假執行。
三、兩造不爭執之事實：
  (一)系爭工程與「列路站區○○道路系統改善計畫臺南沙崙站高
    鐵橋下道路工程第三標」（下稱第三標工程）於設計之初，
    即於91年11月15日決議「為整合整體工程及代辦工程之土方
    量須合併計算，請各單位儘速於文到三天內提供『分標段』
    之土方量（含棄置部分）予亞新工程顧問公司整合」。
  (二)兩造於92年9 月間就系爭工程簽訂系爭契約，約定原告施作
    系爭工程所產生之棄方應全數無償提供橋下道路工程之填方
    使用，不得私自運離工區。有關土方之暫存、安置、搬移等
    ，於本工程不另計價。系爭工程於93年3月1日開工，93年3
    月5日進場開挖，96年6月13日完成驗收。
  (三)被告於93年10月13日函予宏昇公司，表示系爭工程剩餘土方
    不得運棄。
  (四)交通部公路總局東西向快速公路南高區工程處（下稱交通部
    公路總局南高區工程處）於93年10月13日以高南一字第0930
    004147號函，表示需要提供橋下道路工程之土方數量約為39
    971立方尺，其他土方已不需使用；94年1月20日又以南高一
    字第094000285號函稱已不需上述土方。被告於94年2月16日
    以臺內中地字第0940041704號函請交通部公路總局南高區工
    程處積極協調處理。
  (五)被告於93年11月5日函文表示將召開會議協調剩餘土方之處
    理方式，並指示剩餘土方於未獲決議前不得運離工區。
  (六)原告於95年3月6日致函宏昇公司，請求就剩餘土方暫時堆置
    所衍生之費用685萬2,976元辦理給付原告，宏昇公司認定確
    屬情事變更而審核同意，並於95年4 月14日發函建請被告同
    意辦理給付原告。
  (七)95年5 月22日系爭工程排水箱涵增加經費協調會作成如下決
    議：「(一)93年11月23日以前全數土方及93年11月23日至94年
    2月1日39,000立方米土方暫置依契約規定由承包商負責，內
    政部不另計價，該期間以後土方暫置由內政部酌予承包商合
    理衍生費用。(二)本案費用請宏昇公司參酌廠商報價資料，就
    其數量、項目、暫置時間合理性審核後，提供設計公司編製
    預算報內政部核辦。」惟原告於95年6 月19日致函被告，表
    示不同意前開決議，並請求被告付款。
  (八)原告將系爭工程剩餘土方搬運至下列地點堆置：
    1.箱涵314k＋594.8至316k＋082段，於94年1 月30日全部施
      作完成，經開挖回填後計有剩餘土方數量共計64,810立方
      米，暫堆置於臺糖租用地及高鐵橋下314k＋600至316k＋0
      60路權範圍內。
    2.箱涵316k＋140至316k＋600段，於94年5 月31日全部施作
      完成，經開挖回填後，計有剩餘土方20,190立方米，暫堆
      置於鄰近東側（316k＋205至316k＋325）漁塭租用地內。
  (九)原來規劃之需土單位變動其土方之需求數量，甚至於變更為
    無土方之需求。
  (十)原告於95年6月19日、95年9月27日、96年1月9日函請被告給
    付699萬9,720元，被告則分別於95年6月27日、95年8月28日
    、96年9月11日、97年4月3日致函原告拒絕給付。
  (十一)原告曾向行政院公共工程委員會申請調解，經採購申訴審議
    委員會調解，惟於97年9月12日調解不成立。
四、兩造爭點及論述：
  (一)原告本件請求權是否罹於民法第127條第7款規定之2 年時效
    ？
    按技師、承攬人之報酬及其墊款之請求權，因2 年間不行使
    而消滅，民法第127條第7款定有明文。次按消滅時效，自請
    求權可行使時起算，民法第128 條定有明文。又消滅時效，
    因請求、承認而中斷，時效中斷者，自中斷之事由終止時，
    重行起算。民法第129條第1項第1、2款、第137條第1項分別
    定有明文。經查，系爭工程剩餘土方運置分別於94年1 月30
    日暨94年5 月31日完成搬運堆置之事實，為兩造所不爭執；
    參以原告於95年3月6日即致函宏昇公司，請求就剩餘土方暫
    時堆置所衍生之費用685萬2,976元辦理給付原告，宏昇公司
    於95年4月14日發函建請被告同意辦理給付原告之事實，亦
    為兩造所不爭執。是本件原告請求被告給付剩餘土方暫時堆
    置所衍生之費用，分別於94年1月30日、94年5月31日即處於
    可行使之狀態，故原告主張請求權時效應從系爭工程於96年
    6月13日驗收完畢時起算，實非可採。又被告於95年5月22日
    系爭工程排水箱涵增加經費協調會時決議：「(一)93年11月23
    日以前全數土方及93年11月23日至94年2月1日39,000立方米
    土方暫置依契約規定由承包商負責，內政部不另計價，該期
    間以後土方暫置由內政部酌予承包商合理衍生費用。(二)本案
    費用請宏昇公司參酌廠商報價資料，就其數量、項目、暫置
    時間合理性審核後，提供設計公司編製預算報內政部核辦。
    」足見被告就原告之請求曾為承認之意思表示。是原告本件
    請求權於95年5 月22日即因被告承認而重行起算。再者，原
    告曾於97年向行政院公共工程委員會申請調解，經採購申訴
    審議委員會調解，惟於97年9 月12日調解不成立，其調解不
    成立之原因為兩造就系爭工程剩餘土石方搬運及租地等費用
    無法達成合意，而非因被告否認原告有其主張債權存在而調
    解不成立之事實，有上開調解不成立證明書（見本院卷第13
    3頁）在卷足稽，是原告於98年3月20日提起本件訴訟，自難
    謂其請求權已罹於時效。故被告所為時效抗辯應非可採。
  (二)原告是否業已同意被告於95年5月22日系爭工程排水箱涵增
    加經費協調會決議結論？
    被告於95年5 月22日系爭工程排水箱涵增加經費協調會雖有
    決議：「(一)93年11月23日以前全數土方及93年11月23日至94
    年2月1日39,000立方米土方暫置依契約規定由承包商負責，
    內政部不另計價，該期間以後土方暫置由內政部酌予承包商
    合理衍生費用。(二)本案費用請宏昇公司參酌廠商報價資料，
    就其數量、項目、暫置時間合理性審核後，提供設計公司編
    製預算報內政部核辦。」（見本院卷第118 頁）。惟此項決
    議業經原告於95年6 月19日致函被告，表示不同意，原告復
    於95年9月27日、96年1月9日函請被告給付之事實，有原告9
    5年6月19日（95）德工字第116號函、95年9月27日（95）德
    工字第213號函、96年1月9日（96）德工字第005號函（本院
    卷第48頁至第76頁）在卷可考，且為兩造所不爭執；參以原
    告於上開會議中即表示：系爭工程土方係原告與被告契約關
    係，應由原告向被告申請費用，再由被告向公路局申請其應
    負擔之費用等語（見本院卷第118頁）；原告於95年9月27日
    （95）德工字第213 號函知被告內容亦記載：「…二、本工
    程剩餘土方肇因非合約約定且無法預測之『情事變更』，致
    全部未用於橋下道路工程，該剩餘土方之取處未獲指示前，
    為使工程順利進行，本公司必須設法臨時堆置於工區外，因
    而衍生之費用，除堆置場土地租金及固定污染源設置相關規
    費外，事實上尚有土方運至堆置場之運費、堆置場維護費（
    環保、安衛措施）等費用發生。該等費用於95年5 月22日鈞
    部召開之本標排水箱涵增加經費協調會中已陳明，會議並決
    議『酌予承包商合理衍生費用』，並非僅限於租金及規費，
    故土方運至堆置場之運費、堆置場維護費仍惠請依該會議決
    議一併考量。」（見本院卷第74頁）。故原告雖確曾派員出
    席上開協調會及領取承租場地費用，惟尚難以此遽認被告抗
    辯原告同意上開會議結論之事實為可採。
  (三)如原告並未同意上開會議決結論，則本件有無情事變更原則
    之適用？原告依民法第490條第1項、第227條之2規定請求被
    告給付系爭工程剩餘土方暫時堆置所衍生之費用685萬2,976
    元，有無理由？
    1.按契約成立後，情事變更，非當時所得預料，而依其原有
      效果顯失公平者，當事人得聲請法院增、減其給付或變更
      其他原有之效果，民法第227條之2第1 項定有明文。又情
      事變更原則，旨在規範契約成立後有於訂約當時不可預料
      之情事發生時，經由法院裁量以公平分配契約當事人間之
      風險及不可預見之損失。亦即契約成立後，其成立當時之
      環境或基礎有所遽變，非當時所得預料，依一般觀念，認
      為如依其原有效果顯然有失公平者而言，該情事變更之事
      實，應祇須發生於契約成立之後，即有其適用（最高法院
      97年台上字第60號判決意旨參照）。
    2.經查，系爭工程與第三標工程於設計之初，即於91年11月
      15日決議「為整合整體工程及代辦工程之土方量須合併計
      算，請各單位儘速於文到三天內提供『分標段』之土方量
      （含棄置部分）予亞新工程顧問公司整合」之事實，有交
      通部高速鐵路工程局91年12月3日高鐵二字第09100241130
      號函及「高速鐵路站區○○道路系統改善計畫」臺南沙崙
      站高鐵橋下道路細部設計案第三次管線（新設部分）協調
      會議紀錄（見本院卷第110頁至第112頁）在卷可憑，因此
      ，系爭契約施工規範第3篇第2.6.5節乃明訂系爭工程所產
      生之棄方應全數無償提供橋下道路工程之填方使用。惟系
      爭契約成立後，交通部公路總局南高區工程處於93年10月
      13日以高南一字第0930004147號函表示：需要提供橋下道
      路工程之土方數量約為39971 立方尺，其他土方已不需使
      用；於94年1月20日又以南高一字第094000285號函稱已不
      需上述土方。被告乃於94年2月16日以臺內中地字第09400
      41704 號函請交通部公路總局南高區工程處：該處反覆未
      決，箱涵剩餘土方亦同樣影響本工程施作，爾後倘有同樣
      情事，惠請該處積極協調處理，以免延誤貴我工程等語之
      事實，有系爭契約施工規範第3篇第2.6.5節節本、交通部
      高速鐵路工程局91年12月3日高鐵二字第09100241130號函
      、內政部中部辦公室於94年2月16日台內中地字第0940041
      704 號函（見本院卷第38頁、第110至113頁、第83頁）附
      卷足考，且為兩造所不爭執；復觀諸宏昇公司為系爭工程
      之監造單位，曾於95年4 月14日95宏工字第3481號函知被
      告：「…四、因本工程排水箱剩餘土方之處理方式未定，
      期間排水箱涵陸續開挖施作，又因工區內可提供堆置空間
      確實有限，對工程所產生之剩餘土方處理方式，經請示鈞
      部後於93.11.5以台內中地字第0930015246號函表示將『
      …召開會議協調處置方式，惟未獲決議前仍不得將土方運
      離工區。』以致承包商（即原告）必須另外租場地（台糖
      土地），進行餘方之暫置，以免影響本工程箱涵工程後續
      施工。五、由於橋下道路工程未能確實依本工程契約書施
      工規範第3篇2.6.5節所述，前來取用本工程所產生之棄方
      ，而造成剩餘土方之去處遲遲未定，因施工現場可供臨時
      堆置土方空間有限，同時又得顧及箱涵工程之施工進度及
      期程，故承包商必須另租場地暫置，俟剩餘土方之處理方
      式決定後始得運離工區，經承包商提出編列該暫存剩餘土
      方所衍生之額外費用（含場地租金、二次搬運及固定污染
      源申請，詳如附件七），因確屬情事變更，鈞請貴部體察
      承商之所請，惠請核覆。」（見本院卷第70頁至第71頁）
      ；輔以被告於95年5 月22日系爭工程排水箱涵增加經費協
      調會作成：「…本案費用請宏昇公司參酌廠商報價資料，
      就其數量、項目、暫置時間合理性審核後，提供設計公司
      編製預算報內政部核辦。」（本院卷第118 頁）足見原告
      於簽訂系爭契約之初，僅預見系爭工程土方係無償提供橋
      下道路工程之填方使用，其後，因原先需土單位變更為無
      需土，致原告未能基於締約及其給付內容之考量評估計價
      ，是關於原告須將系爭工程剩餘土石方暫置於工區內及工
      區外之臨時堆置場，因而衍生土石方搬運及租地等費用，
      應為原告於系爭契約成立時，就契約履行中有發生該當情
      事之可能性，非其所能預料，且如令原告自承負擔此部分
      之費用，當有顯失公平之情。從而，原告依民法第227 條
      之2之規定主張本件有情事變更原則之適用，應為可採。
      被告雖抗辯：系爭契約施工規範第3篇第2.6.5節已約定有
      關系爭工程土方之暫存、安置、搬移等，不另計價云云。
      惟上開規範原係約定「本工程所產生之棄方應全數無償提
      供『台南沙崙站高鐵橋下道路工程』之填方使用，不得私
      自運離工區，承包商應依工程司之指示並協調土方之調度
      事宜。」就此部分土方之暫存、安置、搬移等，始不另計
      價。然系爭契約成立後，原來規劃之需土單位變動其土方
      之需求數量，甚至於變更為無土方之需求，此為被告所自
      承，而事實上，系爭工程施工現場可供臨時堆置土方空間
      有限，原告為顧及箱涵工程之施工進度及期程，乃需另行
      租場地暫置，亦有宏昇公司95年4月14日95宏工字第3481
      號函（見本院卷第70頁至第71頁）在卷可佐，是被告所為
      上開抗辯，應非可採。
    3.再按當事人已證明受有損害而不能證明其數額或證明顯有
      重大困難者，法院應審酌一切情況，依所得心證定其數額
      。民事訴訟法第222條第2項定有明文。又因情事變更，法
      院依職權公平裁量，為增、減給付之判決，應依客觀之標
      準，審酌一方因情事變更所受之損失，他方因情事變更所
      得之利益，及其他實際情形，以定其增、減給付之數額。
      （最高法院94年台上字第110 號判決意旨參照）。經查，
      系爭契約成立後因情事變更，致原告須將系爭工程剩餘土
      石方暫置於工區內及工區外之臨時堆置場之事實，已於前
      述。又原告自承：其本件係暫以監造單位結算之數量作為
      系爭工程土方臨時搬運、堆置請求之數量，至於原告自行
      負擔土石方搬運及租地等費用（含場地租金、設置、搬運
      ），因兩造並未約定原告得請求之單價及其計算方式，致
      原告實難舉證說明得請求之特定單價及總金額，故乃參照
      系爭工程流末工段土方近運填平之單價及計價說明計算費
      用，並請本院依上開法條酌定之等語（見本院卷第7頁、
      第130頁）。而原告請求承租場地費用部分，業據兩造於9
      6年2月15日議價金額為19萬元，且原告已向被告領取之事
      實，有內政部新增單價議定書（見本院卷第122 頁）在卷
      足稽，且為原告所是認（見本院卷第157 頁反面），故原
      告於本件訴訟中再行請求被告給付臨時堆置租地費用13萬
      7,360 元，即難謂有理由。復以原告係將系爭工程剩餘土
      方搬運至下列地點堆置：(1)箱涵314k＋594.8至316k＋082
      段，於94年1 月30日全部施作完成，經開挖回填後計有剩
      餘土方數量共計64,810立方米，暫堆置於臺糖租用地及高
      鐵橋下314k＋600至316k＋060路權範圍內。(2)箱涵316k＋
      140至316k＋600段，於94年5 月31日全部施作完成，經開
      挖回填後，計有剩餘土方20,190立方米，暫堆置於鄰近東
      側（316k＋20 5至316k＋325 ）漁塭租用地內之事實，有
      系爭工程剩餘土石方流失說明（見本院卷第137 頁）在卷
      可徵，且為兩造所不爭執，是堪認被告抗辯原告堆置地點
      與系爭工程施工地點之運距小於近運之3 公里以內之事實
      為可採；參以依交通部高速鐵路工程局於93年12月29日、
      94年2月1日召開研商「高鐵台南沙崙站區○○道路系統改
      善計畫」推動執行事宜會議結論，則系爭工程剩餘土方為
      良質土方，非以廢棄方處理，而係贈與台南縣政府及歸仁
      鄉公所利用之事實，有宏昇公司95年4月14日95宏工字第3
      481 號函（見本院卷第70頁）在卷足憑；復觀諸被告就系
      爭工程箱涵土方近運堆置單價為每立方米21元之事實，有
      被告工程估價單（見本院卷第123 頁）在卷可憑；佐以系
      爭工程臨時排水溝土方近運堆置之單價為每立方米28元計
      算之事實，亦有原告所提被告工程預算書單價分析表（見
      本院卷第146 頁）附卷可稽，且此部分單價並未包含土方
      清卸後機具整平費用。是本院審酌一方因情事變更所受之
      損失，他方因情事變更所得之利益，及其他實際情形，認
      本件原告於原證15詳細價目表中請求剩餘土方外運堆置費
      用至甲地之單價應以每平方公尺30元、乙地之單價則以每
      平方公尺28元計算始為合理，故此部分原告可請求之金額
      共計250萬9,620元（計算式：｛剩餘土方臨時外運堆置甲
      地數量64,810×單價30元＝1,944,300 元｝＋｛剩餘土方
      臨時外運堆置乙地數量20,190×單價28元＝565,320元｝
      ＝250萬9,620元）尚屬有理由，逾此部分則難謂可採。另
      原告其餘請求土方堆置場固定污染源計畫及申請操作許可
      證明、包商利潤、管理費、工程保險費及品管作業費與營
      業稅，乃屬因情事變更所增加之費用，而包商利潤、管理
      費、工程保險費及品管作業費乃以原告可請求之堆置費用
      總額以11％計算、營業稅則以5％ 計算，被告就此部分並
      未爭執。是原告請求土方堆置場固定污染源計畫及申請操
      作許可證明5萬2,500元、包商利潤28萬1,833 元（計算式
      ：｛250萬9,620元＋5萬2,500元｝×11％＝28萬1,833 元
      ，元以下四捨五入）及營業稅12萬8,106元（計算式：｛2
      50萬9,620元＋5萬2,500元｝×5％＝12萬8,106 元）為可
      採，逾此部分難謂有據。
    4.綜上，本件原告依民法第490條第1項、第227條之2規定請
      求被告給付剩餘土方暫時堆置所衍生之費用共計297萬2,0
      59 元（計算式：250萬9,620元＋5萬2,500元＋28萬1,833
      元＋12萬8,106元＝297萬2,059 元），應為可採，逾此部
      分即難謂有理由。
五、末按給付無確定期限者，債務人於債權人得請求給付時，經
    其催告而未為給付，自受催告時起，負遲延責任，民法第22
    9條第2項定有明文，又應付利息之債務，其利率未經約定，
    亦無法律可據者，週年利率為5％，民法第203條亦定有明文
    。查本件原告於95年3月6日致函宏昇公司、內政部中部辦公
    室，請求就剩餘土方暫時堆置所衍生之費用699萬9,720元辦
    理給付原告，宏昇公司認定確屬情事變更而審核同意，並於
    95年4 月14日發函建請被告同意辦理給付原告，其後，原告
    復分別於95年6月19日、95年9月27日、96年1月9日函請被告
    給付之事實，有原告95年3月6日（95）利南字第024 號備忘
    錄、原告95年6 月19日（95）德工字第116號函、95年9月27
    日（95）德工字第213號函、96年1月9日（96）德工字第005
    號函（本院卷第48頁至第76頁）附卷可稽，且為兩造所不爭
    執。是本件原告請求被告給付自96年6 月14日起算之法定遲
    延利息，與法有據，應予准許。
六、綜上所述，原告依民法第490條第1項、227條之2規定，請求
    被告給付原告297萬2,059元，暨自96年6 月14日起至清償日
    止，按年利率5％ 計算之利息，為有理由，應予准許。逾此
    部分之請求，則無理由，應駁回之。又原告勝訴部分，兩造
    分別陳明願供擔保，請准宣告假執行或免為假執行，經核原
    告勝訴部分，合於法律規定，爰分別酌定相當之擔保金額宣
    告之；原告其餘假執行之聲請，因訴之駁回而失所依據，不
    予准許。
七、本件事證已臻明確，兩造其餘主張、陳述及所提之證據，經
    審酌後，認與判決結果不生影響，爰不一一論述，附此敘明
    。
八、據上論結，本件原告之訴為一部有理由，一部無理由。依民
    事訴訟法第79條、第390條第2項、第392條第2項，判決如主
    文。
中    華    民    國    98    年    10    月    14    日
                  民事第三庭  審判長法  官  丁蓓蓓
                                    法  官  郭美杏
                                    法  官  周玉琦
以上正本係照原本作成。
如對本判決上訴，須於判決送達後20日之不變期間內，向本院提
出上訴狀。
中    華    民    國    98    年    10    月    14    日
                                    書記官  劉英權                                    法  官


司法院資訊處製作；財團法人民間司法改革基金會備份。
